【裁判字號】    98,台上,5551
【裁判日期】    980930
【裁判案由】    違反毒品危害防制條例
【裁判全文】
最高法院刑事判決            九十八年度台上字第五五五一號
上  訴  人  甲○○
選任辯護人  張居德律師
上列上訴人因違反毒品危害防制條例案件，不服台灣高等法院台
中分院中華民國九十六年五月三十日第二審判決（九十六年度上
訴字第二六一號，起訴案號：台灣苗栗地方法院檢察署九十五年
度偵字第五七二號），提起上訴，本院判決如下：
    主  文
上訴駁回。
    理  由
按刑事訴訟法第三百七十七條規定：上訴於第三審法院，非以判
決違背法令為理由，不得為之。是提起第三審上訴，應以原判決
違背法令為理由，係屬法定要件；且必須依據卷內資料為具體之
指摘，並足據以辨認原判決已具備違背法令之形式，始屬相當。
如果上訴理由書狀所指摘事項，純係就原審已經詳細調查並於判
決理由內指駁說明之事項，執陳詞重為事實上之爭執，或對原判
決就系爭之法律疑義所為適法之闡述，徒憑其主觀上之顯然誤解
，任意指摘，客觀上不足據以辨認原判決具備違背法令之形式要
件時，即應認其上訴為不合法律上之程式，予以駁回。本件原審
經審理結果，認為上訴人甲○○販賣第二級毒品甲基安非他命之
犯行明確，因而撤銷第一審所為科刑之判決，比較行為時及裁判
時法律，適用最有利於上訴人之規定，改判仍論處上訴人連續販
賣第二級毒品罪刑（處有期徒刑七年十月），已詳敘調查、取捨
證據之結果及憑以認定犯罪事實之心證理由。並就上訴人否認犯
行之供詞及其所辯各語認非可採，予以論述。查原判決認定上訴
人販賣甲基安非他命予曾漢文、楊朝琛，主要係依憑楊朝琛自警
詢以迄第一審審理時，始終一致指稱與曾漢文合資共同向上訴人
購買甲基安非他命等情，而曾漢文於偵查及歷審審理中亦一致坦
承多次向上訴人購買甲基安非他命明確，且其中與楊朝琛共同出
資向上訴人購買部分之供證，核亦與楊朝琛所述相符。佐以自上
訴人身上查獲扣押之毒品一包，經鑑定確係甲基安非他命，驗餘
淨重七．五七公克，為其所憑之依據，業於理由內論述甚詳。上
訴意旨雖以曾漢文、楊朝琛均為上訴人本件販賣毒品行為之「對
向犯」，亦屬共犯之一，原判決專以彼等二人之證言為對上訴人
論罪科刑之基礎，已違背刑事訴訟法第一百五十六條第二項共犯
之自白不得為犯罪唯一證據之規定，有違背證據法則之違法云云
。惟刑事訴訟法所稱之「共犯」，固包括共同正犯、教唆犯及幫
助犯；但其中所謂共同正犯，係指參與犯罪之數人，彼此間就犯
罪之實行，有犯意聯絡及行為分擔者而言。一般原得由一人單獨
完成之犯罪，而由二人以上，基於彼此間犯意之聯絡，共同實行
而分擔犯罪行為之「任意共同正犯」，當然屬之；須有二人以上
，共同參與實行，始能成立犯罪之「必要共同正犯」，苟其參與
犯罪之數人係均朝同一目標實行之「聚合犯」，則彼此間非但有
犯意聯絡，並有行為分擔，自亦屬共同正犯。至二個以上之行為
人，彼此相互對立之意思經合致而成立犯罪之「對向犯」，因居
於相互對立之對向關係，行為者各有其目的，各就其行為負責，
彼此之間無所謂犯意之聯絡或行為之分擔，本質上並非共同正犯
，更非教唆犯或幫助犯, 自無刑事訴訟法第一百五十六條第二項
關於「共犯」自白補強性法則規定之適用。曾漢文、楊朝琛向上
訴人購買毒品，與上訴人係立於對向關係之對向犯，原判決引用
彼等供述為認定上訴人犯罪之證據，本無刑事訴訟法第一百五十
六條第二項規定之適用，即無上訴意旨所指違背證據法則之違法
。又李偉於原審審理中，檢察官行反詰問時，雖證稱上訴人曾無
償提供甲基安非他命予曾漢文施用等語，但同次審理期日法官訊
問時，並另稱上訴人本人未施用甲基安非他命，其販入甲基安非
他命目的在轉售他人，民國九十四年九、十月間，確曾親睹上訴
人在曾漢文住處將甲基安非他命分裝成小包裝以供販賣之用等語
，原判決援引該分裝毒品部分之供述，資為認定上訴人販賣甲基
安非他命之佐證，於法尚無違背。上訴意旨以李偉上開所述，均
為關於轉讓毒品之證言，指摘原判決採證違法，容有誤會。另本
案查獲當天，警員自上訴人身上扣得之毒品一包，經檢驗確係甲
基安非他命，然依卷附之尿液鑑定通知書，上訴人遭查獲後，經
採集其尿液送驗結果，並無甲基安非他命反應，足徵當時上訴人
無施用甲基安非他命習慣，乃竟購買甲基安非他命，當非供其本
人施用，且其並將之分裝成小包，隨身攜帶，原判決乃援引該扣
案甲基安非他命為認定上訴人販賣甲基安非他命犯行所憑證據之
一，亦無不合。上訴意旨以之非於上訴人販賣毒品現場查獲，即
無從佐證上訴人販賣毒品，而指摘原判決採證不當云云，係徒憑
己意，任意指摘，顯非適法之第三審上訴理由。再者，扣案之分
裝袋二只，係警員查獲上訴人時，與扣案之甲基安非他命一包同
時自上訴人身上搜得；且分裝袋常供一般販賣毒品者分裝毒品之
用；上訴人雖辯謂該毒品與分裝袋均為曾漢文所有，寄放其身上
，但為曾漢文所否認，而上訴人前涉犯販賣毒品之另案正於法院
審理中，當知該等物品苟經查獲，常為涉嫌販賣毒品之證據，衡
情應無任意為人保管之理，已足徵其所辯不足採信；李偉上開證
言亦稱曾親見上訴人將甲基安非他命分裝成小包裝。以上各節，
業據原判決於理由中分別敘明。是原判決綜合考量上情，以該分
裝袋係上訴人所有，預備供販賣毒品犯罪所用，而諭知沒收，要
無上訴意旨所指未說明憑以認定該分裝袋為上訴人所有之判決理
由不備可言。至原判決理由貳、三，謂上訴人先後十一次販賣甲
基安非他命犯行，應依修正前刑法連續犯之規定，論以販賣「第
一級毒品」既遂一罪等語，其所從論斷之罪名，雖與其論處上訴
人販賣第二級毒品罪刑不符，然此顯係文字上之誤植，依司法院
釋字第四三號解釋意旨，於全案情節及判決本旨不生影響，本即
得以裁定更正，核與判決前後理由矛盾之情形有別，上訴意旨執
以指摘原判決違法，亦與法律所規定得上訴第三審之理由不相適
合。依上揭說明，本件上訴為不合法律上之程式，應予駁回。
據上論結，應依刑事訴訟法第三百九十五條前段，判決如主文。
中    華    民    國  九十八  年    九    月   三十   日
                      最高法院刑事第四庭
                          審判長法官  張  淳  淙
                                法官  劉  介  民
                                法官  蔡  彩  貞
                                法官  林  俊  益
                                法官  吳  信  銘
      本件正本證明與原本無異
                                      書  記  官
中    華    民    國  九十八  年    十    月    六    日
                                                     R


司法院資訊處製作；財團法人民間司法改革基金會備份。
